【裁判字號】    89,聲再更(一),18
【裁判日期】    900406
【裁判案由】    聲請再審
【裁判全文】
臺灣高等法院刑事裁定                        八十九年度聲再更(一)字第一八號
    聲  請  人
    即受判決人 甲○○
右聲請人因包庇叛徒案件，對於臺灣警備總司令部六十年度初特字第六十九號、六十
年遵威字第五二六一號，中華民國六十年八月五日確定判決，聲請再審，經裁定後，
由最高法院發回，本院裁定如左：
    主  文
再審之聲請駁回。
    理  由
一、聲請意旨略以：另案被告謝聰敏是否為叛徒之犯罪事實尚未確定前，臺灣警備總
    司令部即先以「包庇叛徒罪」對聲請人即受判決人甲○○判處罪刑，是其判決於
    事實之認定尚有謬誤之處，惟謝聰敏嗣經臺灣警備總司令部以六十四年度諫（聲
    請狀誤載為練）判字第四十九號判決其受叛徒之指使擾亂治安之罪，並非認定其
    係叛徒甚明，原確定判決認定事實即有違誤之處，聲請人於六十四年九月二十五
    日即判決確定後始知悉謝聰敏並非叛徒，因發現確實之新證據，為此聲請再審等
    語。
二、按刑事訴訟法第四百二十條第一項第六款所謂發見確實之新證據，係指當時已經
    存在，而發現在後或審判時未經注意之證據，亦即所稱新證據係指該項證據於事
    實審法院判決前已經存在，當時未能援用審酌，至其後始行發現者，且須為受判
    決人有利之判決，不須經過調查程序，顯然可認為足以動搖原確定之判決者而言
    。查聲請人因叛亂案（包庇叛徒罪）經臺灣警備總司令部以六十年度初特字第六
    十九號、六十年遵威字第五二六一號判處有期徒刑十二年，褫奪公權六年，並於
    六十年九月三日確定執行，嗣後該部以六十四年諫減字第二五七號裁定減處有期
    徒刑八年，褫奪公權四年在案，有軍管區司令部（即臺灣警備總司令部）督察長
    室八十九年度十二月二十八日（八九）志厚字第四一五四號書函及所附該案判決
    、裁定案卡影本在卷可稽。而臺灣警備總司令部以六十四年度諫判字第四十九號
    於六十四年九月十九日判決謝聰敏受叛徒之指使擾亂治安處有期徒刑九年九月，
    褫奪公權六年，減處有期徒刑六年六月，褫奪公權四年，亦有軍管區司令部督察
    長室前開書所附該案判決影本在卷可稽。聲請人經確定判決所判處之罪名係「包
    庇叛徒」，其認定理由為：「被告甲○○對於民國五十九年元月，奉命對叛亂嫌
    疑犯謝聰敏執行監偵任務，因與謝聰敏係堂兄弟（甲○○之祖父原姓謝，入贅洪
家），於同年二月下旬起藉職務上之便利，多次乘機至謝恢煌家中與謝聰敏會晤
    ，而在同年四月至十月間，先後告知謝聰敏：『跟監紀錄係記載你（指謝聰敏）
    的行縱，目的在防止你偷渡出境』，『同案受跟蹤的人尚有李敖、魏廷朝等人』
    ，『警察局將在你的住宅附近賃居固定監視』，『××等外僑與你見面，已被注
    意』，『你是沒辦法的人，你的一切言談，警察局都用錄音機錄下來了』。並將
    尚未銷燬跟監日報紀錄草稿約計廿餘張，分兩次送交謝聰敏等事實，業據供認不
    諱。核與被告在本部偵查中所供情節互證相符，復經謝聰敏在偵查中供證屬實，
    並有台北市警察局（六十年四月十二日北市府警安仁從字第五三三四號）查復：
    『甲○○一員，自五十七年間，即服務本局大安分局安全組，承辦有關政治性案
    件，對本案案情亦早已洞悉（按係于五十九年元月間奉派監偵謝聰敏），其與謝
    某具有親屬關係，而竟不自迴避，意圖叵測，專案發生後，洪員于五十九年六月
    廿九日奉派擔任監控謝聰敏專勤小組副組長，並兼負實際監控謝聰敏任務，勤前
    曾告知洪員等『謝聰敏有勾結彭明敏從事叛亂活動之重嫌，服勤人員必須認真負
    責切實監偵』，洪員伺機竊取接觸之監控資料，整理後交付監控對象行為，顯屬
    故意』，有原函附卷可按，犯罪事證至臻明確，堪以認定」，有該確定判決影本
    在卷可稽。而其後謝聰敏雖非以叛徒定罪，二案認定事實，容有歧異，惟尚不能
    以其後之判決，對於謝聰敏是否為「叛徒」有不同認定，即得主張係發現新證據
    ，而得主張有再審事由。本件尚難認有刑事訴訟法第四百二十條第一項第六款所
    謂之新證據，聲請人以之為再審事由聲請再審，自非可採。本件無再審理由，應
    予駁回。
據上論斷，依刑事訴訟法第四百三十四條第一項，裁定如主文。
中      華      民      國    九十      年      四      月      六      日
                            臺灣高等法院刑事第三庭
                                審判長法  官  張  連  財
                                      法  官  張  傳  栗
                                      法  官  李  英  勇
右正本證明與原本無異。
如不服本裁定應於收受送達後五日內向本院提出抗告書狀。
                                      書記官  倪  淑  芳
中      華      民      國     九十     年      四     月       九      日


司法院資訊處製作；財團法人民間司法改革基金會備份。
